臺灣高等法院刑事判決　　　　　　　　　　　　　九十三年度上更(一)字第三九六號
　　上　訴　人　辛○○
　　即　被　告
　　上　訴　人　壬○○○
　　即　被　告
　　右二人共同
　　選任辯護人　林亦書律師
右上訴人等因違反貪污治罪條例案件，不服臺灣桃園地方法院九十一年度訴字第一八
九五號，中華民國九十二年十二月十七日第一審判決（起訴案號：臺灣桃園地方法院
檢察署九十一年度偵字第二一八一九號），提起上訴，經判決後由最高法院發回更審
，本院判決如左：
    主  文
原判決撤銷。
辛○○、壬○○○共同連續與受公務機關委託承辦公務之人，侵占公有財物，辛○○
處有期徒刑拾壹年，褫奪公權伍年。壬○○○，處有期徒刑陸年，褫奪公權肆年。侵
占所得公糧稻米壹佰壹拾貳萬仟伍佰肆拾壹公斤應予連帶追繳，並發還行政院農業
委員會北區糧食管理處，如全部或一部無法追繳時，應追徵其價額，或以其財產抵償
之。
    事  實
一、辛○○於民國（下同）八十九年間，因偽造文書案件，經判處有期徒刑四月，緩
    刑三年，其與壬○○○為夫妻，壬○○○係桃園縣大園鄉埔心村九十七之十一號
    萬樺碾米廠登記負責人，辛○○為碾米廠實際負責人，七十六年間，萬樺碾米廠
    壬○○○與行政院農業委員會北區糧食管理處（以下簡稱北區糧管處）簽訂委託
    辦理公糧稻米經收保管加工撥付業務合約（經收保管為稻穀，稻穀加工去稻殼成
    為稻米，於本件以合約名稱，稱為公糧稻米），負責公糧稻米之經收，以及收購
    稻米價款之代發、保管、加工撥付等業務，為受公務機關委託承辦公務之人。八
    十九年間，辛○○、壬○○○夫妻經濟發生困難，積欠債務約新台幣（下同）六
    千萬元，辛○○、壬○○○夫妻竟謀議侵占公糧稻米盜賣還債，二人共同基於意
    圖為自己不法所有概括犯意，利用萬樺碾米廠受北區糧管處委託承辦公糧稻米業
    務經收保管機會，自九十年十一月起至九十一年四月間止，連續將經收保管之八
    十九年第二期、九十年第一期、第二期公糧稻米拆封散裝後，由辛○○出面，以
    每一百台斤一千元至一千零五十元不等價格，出售予不知情盛裕碾米廠、三合興
    碾米廠、果林碾米廠、明發碾米廠、皇鳳碾米廠、興榮碾米廠等糧商。共計侵占
    公糧稻米一百一十二萬三千五百四十一公斤（八十九年第二期稻穀計三十六萬八
    千七百六十六公斤，九十年第一期稻穀計五十二萬零九十八公斤，九十年第二期
    稻穀為二十三萬四千六百七十七公斤），壬○○○則在碾米廠負責招待客人與記
    帳，以上之盛裕碾米廠等人將前述稻米款項現金交辛○○，辛○○則交壬○○○
    核算款項，而盛裕碾米廠等人有時也直接將前述稻米款項交壬○○○，壬○○○
    、辛○○夫妻以此方式，共獲得二千餘萬元之不法利益。嗣於九十一年四月二十
    四日，北區糧管處派政風室人員前往萬樺碾米廠稽查，始發覺上情並且轉請法務
    部調查局桃園縣調查站偵查。
二、案經法務部調查局桃園縣調查站移送臺灣桃園地方法院檢察署檢察官偵查起訴。
    理  由
一、訊據上訴人即被告辛○○坦承侵占公糧稻米犯行，惟辯稱略以：「均係一人所為
    ，妻壬○○○只是掛名萬樺碾米廠負責人，並未參與亦不知情」云云。上訴人即
    被告壬○○○則否認侵占犯行，辯稱略以：「僅為萬樺碾米廠登記負責人，實際
    業務由夫辛○○負責，侵占盜賣公糧是辛○○一人所為，並未參與」云云。辯護
    意旨則略以：「被告二人於調查站所為自白矛盾，且與證人丁○○、乙○○、己○○、丙○○、戊○○等人所證情節不同，無證據能力。壬○○○於當日當場認
    罪同意接受裁判，由政風室轉調查站，而辛○○主動到調查站自首，被告二人符
    合自首條件」、「依據萬樺碾米廠與北區糧管處簽訂之委託辦理公糧稻米經收保
    管加工撥付業務合約，萬樺碾米廠僅依北區糧管處指示，保管或加工公糧，並未
    直接影響農民之權利義務，無涉於公權力之行使；合約第三十二條至第三十五條
    規定，萬樺碾米廠及壬○○○必須提供足額之物保及人保，與一般承辦公務、業
    務之公務員無須提供擔保不同；綜合合約之目的、整體特徵，及糧食管理法第八
    條、糧食管理法施行細則第十條等立法意旨，萬樺碾米廠、壬○○○僅係北區糧
    管處之助手，並未因此獲得授權行使公權力，雙方所簽契約，係私法上之委託契
    約，壬○○○並非受委託行使公權力之人，壬○○○及辛○○所為，應僅成立刑
    法業務侵占罪，不構成貪污治罪條例之侵占公有財物罪」云云。
二、惟查：
(一)、被告辛○○、壬○○○為夫妻（卷附
    江純玲係桃園縣大園鄉埔心村九十七之十一號萬樺碾米廠之登記負責人（卷附營
    利事業登記資料），辛○○為碾米廠之實際負責人等情，業據被告辛○○、壬○○○陳明在卷（本院前審卷第六三頁、第一六三０號偵卷第三三頁、第三九頁）
    ，七十六年間，萬樺碾米廠壬○○○，與北區糧管處簽訂委託辦理公糧稻米經收
    保管加工撥付業務合約，負責公糧稻米之經收，以及收購稻穀價款之代發、保管
    、加工撥付等業務，有公糧稻米經收保管加工撥付業務合約書在卷可查（第一六
    三０號偵卷第六頁），依據公糧稻米經收保管加工撥付業務合約所記載立約目的
    為：「委託辦理公糧稻米之經收、保管、加工、撥付等業務」，與該合約第三十
    一條約定：「乙方承辦公糧稻米業務，係以受公務機關委託承辦公務之人身分辦
    理」，足認被告壬○○○係受公務機關北區糧管處委託辦理上開業務，為受公務
    機關委託承辦公務之人。
(二)、八十九年間，辛○○、壬○○○夫妻經濟發生困難，積欠債務幾達六千萬元，辛○○與壬○○○謀議侵占公糧稻米盜賣還債，利用受北區糧管處委託承辦公糧業
　　務經收保管之機會，自九十年十一月起至九十一年四月間止，連續將經收保管之
　　八十九年第二期、九十年第一期、第二期公糧稻米拆封散裝後，由辛○○出面，
　  以每一百台斤一千元至一千零五十元之不等價格，出售予不知情之盛裕碾米廠、
    三合興碾米廠、果林碾米廠、明發碾米廠、皇鳳碾米廠、興榮碾米廠等糧商，共
　　計侵占公糧一百一十二萬三千五百四十一公斤（八十九年第二期稻穀計三十六萬
  　八千七百六十六公斤，九十年第一期稻穀計五十二萬零九十八公斤，九十年第二
    期稻穀為二十三萬四千六百七十七公斤），壬○○○、辛○○夫妻共獲得二千餘
    萬元之不法利益。嗣於九十一年四月二十四日，北區糧管處派員前往萬樺碾米廠
    稽查始發覺等情，除據被告辛○○、壬○○○分別陳明以外，亦有北區糧管處九
    十一年五月八日農北糧政字第九一三六０二三０三號函暨所附切結書、桃園縣大
    園鄉農會九十一年五月六日桃大農信字第三０四號函暨所附辛○○存款往來明細
    、公糧稻米經收保管加工撥付業務合約書、丁○○、乙○○、己○○、丙○○與
    萬樺碾米廠之交易資料各一份、查獲現場照片八張附卷可稽（第一六三０號偵卷
    第六五頁、第一００至一０二頁、第六至二四頁、第七一頁、第七七頁至第七八
    頁、第八四頁、第九十頁、第三一頁），並分據證人即萬樺碾米廠之下游商家丁○○（皇鳳碾米廠）、乙○○（明發碾米廠）、己○○（興榮碾米廠）、丙○○
    （盛裕碾米廠）、及戊○○（果林碾米廠）等五人在原審分別證述其等向萬樺碾
    米廠收購稻穀情節在卷（原審卷第一一０頁至一一三頁、第一一三頁至第一一六
    頁、第一一六頁至一一九頁、第一一九頁至第一二一頁、第一二一頁至第一二三
    頁）。
(三)、被告壬○○○在法務部調查局桃園縣調查站（以下簡稱桃園縣調查站）訊問時自
　　白稱：「我因為在八十九年間家中經濟發生困難，週轉不靈，故在九十年十一月
　　間即開始私自盜賣北區糧管處委託儲存於萬樺碾米廠之稻穀，因為所盜賣的公糧
　　超過八百公噸，數量過於龐大，為免遭北區糧管處人員發現，所以我在將公糧搬
　　開出售的同時，即由我先生辛○○自行購買材料製作鐵架，並在上方釘木板，再
　　以稻穀包及一包包內裝填稻穀之ＰＰ袋覆蓋在該鐵架外側，以維持稻穀堆外觀的
　　完整，以免被人發現」、「我欲擅自出售公糧前，曾與我先生商量此事。盜賣的
　　公糧主要出售予桃園縣境內的興榮碾米廠、皇鳳碾米廠、三合興碾米廠、明發碾
　　米廠及苗栗縣境內的盛裕碾米廠，當時均係以市價出售該批稻穀，出售方式係每
　　遇我缺錢周轉時，我即打電話給前述碾米廠表示欲出售稻穀，叫他們自行來購買
　　並載貨，我是將公糧拆封後，散裝於稻穀筒中，等前述碾米廠廠商貨車來了之後
　　，再將散裝稻穀直接洩於散裝貨車車斗中載運，前述廠商並不知我所出售者為公
　　糧，鐵架是我先生（辛○○）自行向大園鄉洪中明鋼鐵廠購買鐵材後，親自燒製
　　熔接製作而成的。前後大約共盜賣了約八百餘公噸，因我均係以當時之市價盜賣
　　，故實際得款多少，我未計算，以現今市價每一百公斤約值一千五百元價格來計
　　算，總共大約二千萬元」等語（偵卷第三三頁至第三五頁）。
(四)、被告辛○○於桃園縣調查站訊問時自白稱：「我因於八十、八十二年間，買賣房
　　地產與買主發生糾紛，被欠債達六千餘萬元，至八十九年已無法負荷龐大債務，
　　因而趁處理糧管處稻穀之便，侵占八十九年第二期及九十年第一、二期稻作，並
　　於九十年十一月間，將前述稻穀私自販售給其他碾米廠」、「萬樺碾米廠係在稻
　　穀存放現場，用ㄇ型鋼製作大型框架，再用稻穀外沿著該框架外圍堆放，直到將
　　框架全部掩飾後，內層再以空的稻穀包填充，藉以逃避糧管處人員之稽查。（鋼
　　架）是我本人購買材料自行製作的」等語（偵卷第四六頁背面、第四七頁）。被
　　告二人於偵查並陳稱於桃園縣調查站陳述實在，且再為相同陳述（偵卷第一○九
　　頁背面、第一一０頁），二人所述情節大致符合。
(五)、證人皇鳳碾米廠丁○○、明發碾米廠乙○○、興榮碾米廠己○○、盛裕碾米廠丙○○、果林碾米廠戊○○等人，分別於桃園縣調查站及原審雖證述其等向萬樺碾
　　米廠收購稻穀之情節，由辛○○出面，錢也都是交給辛○○，或者匯到辛○○的
　　帳戶，取貨也是由辛○○出面等情。但依據丁○○所證述：「壬○○○在碾米廠
　　招待客人，在辦公室記帳，現金交給辛○○，他（辛○○）會請壬○○○算款項
　　是否相符，我有時也交錢給壬○○○」等語（偵卷第六六頁至第六九頁、第七三
　　頁、第七四頁、第八十頁至第八二頁、第八六頁至第八八頁、第九七頁、第九八
    頁、原審卷第一一○頁至第一二四頁），足見出面盜賣公糧者為被告辛○○，但
    被告壬○○○亦參與收款情事，即並非僅共謀，而屬於共同正犯。而證人皇鳳碾
    米廠丁○○亦證稱壬○○○則在碾米廠負責招待客人，其雖另稱「我有看到他在
    寫東西，我也不知道他是否在記帳」等語，但仍無礙於其在前之陳述。且依卷附
    證人皇鳳碾米廠交易資料，證人丁○○曾一次付現金一百二十餘萬元購稻米，但
    被告辛○○先是不答或稱沒有印象，經再次訊問始稱有一次，足見經手該款者，
    並非被告辛○○，屬被告壬○○○。
(六)、被告壬○○○雖辯稱略以：「盜賣公糧是辛○○一個人做的，在桃園縣調查站承
　　認盜賣公糧，是事情要有人扛，而我沒有理財能力，需要辛○○在外面處理債務
　　，照顧家庭」云云。被告辛○○稱：「壬○○○並不知情，且未參與」云云。而
　  證人丁○○、乙○○、己○○、丙○○、戊○○等人雖證稱：「出面販售糧食者
    係辛○○，沒有和壬○○○交易過」等語（原審卷第一一一頁、第一一四頁、第
　　一一七頁、第一二０頁、第一二二頁），且買糧食之部分款項，確實匯入辛○○
  　之農會帳戶，有桃園縣大園鄉農會九十一年五月六日桃大農信字第三０四號函暨
    所附辛○○存款往來明細、辛○○在桃園縣大園鄉農會開設之二二─00000
    00號帳戶往來明細在卷可查（第一六三０號偵卷第一００至一０二頁），惟查
    ，被告壬○○○在桃園縣調查站訊問時，對其與被告辛○○之負債狀況、出售公
    糧對象，及由辛○○購買材料製作鐵架支撐外圍稻穀掩飾公糧短少等事實，均能
    明確陳述，顯見其熟悉內情。且被告二人在原審先稱：「事情都是壬○○○做的
    ，辛○○不清楚」云云（原審卷第十八頁），繼而均改稱：「是辛○○一人所為
    ，壬○○○知情但未參與」云云（原審卷第五五頁、第五六頁、第一○九頁），
    其二人辯解先後反覆，欲將罪責推由其中一人承擔之意甚明。至於證人丁○○、
    乙○○、己○○、丙○○、戊○○等人所述，僅能證明出面接洽販售公糧者係辛○○。況證人丁○○於原審並證稱：「付錢給辛○○，他會叫壬○○○算款項是
    否符合，有時也會將錢交給壬○○○」等語（原審卷第一一三頁、第一二四頁）
    。被告壬○○○於原審亦稱：「辛○○大園鄉農會帳戶，是其在用的」等語（原
    審卷第二十頁），足證本件侵占盜賣公糧，壬○○○不單知情（原審第二次訊問
    ）並已參與犯罪行為。況縱認盜賣公糧者係辛○○一人所為，然被告壬○○○依
    其與北區糧管處簽訂之合約約定，負有保管公糧之義務，則其隱匿公糧已遭辛○○盜賣之事實，即屬違反上開義務，而以不作為之方式，配合辛○○盜賣公糧，
    且被告壬○○○更參與盜賣公糧所得款項收受之情事，是被告壬○○○與辛○○
    對盜賣公糧犯行，有犯意聯絡及行為分擔，為共同正犯，應甚明確，其所辯並無
    可採。
(七)、依據被告等與北區糧管處所簽之公糧稻米經收保管加工撥付業務合約（偵卷第六
　　頁以下），明載其立約目的為：「委託辦理公糧稻米之經收、保管、加工、撥付
　　等業務」；合約第三十一條約定：「乙方（萬樺碾米廠即壬○○○）承辦公糧稻
　　米業務，係以受公務機關委託承辦公務之人身分辦理」，足認被告壬○○○係受
　　公務機關北區糧管處委託辦理上開業務。而上開公糧稻米業務，依糧食管理法第
　　二條、行政院農業委員會各區糧食管理處暫行組織規程第三條等規定，係專屬於
　　行政機關之業務，為國家基於統治主體所為之行政行為，應為糧管處公權力範圍
　　內之公務無疑。且觀諸該合約第六條第一項約定：「乙方經收公糧稻穀，以當期
　　農民自產，並經中央主管機關命名推廣之稻及稻品種為限，其驗收之標準如下．
　　．．．．．」，第九條約定：「乙方對於甲方匯撥之收購資金，應在當地農會信
　　用部開設『行政院農業委員會北區糧管處委託工廠收購公糧稻穀資金專戶（乙存
　　）』寄存，其利息歸屬甲方」，第十二條約定：「乙方收到甲方匯撥之收購資金
　　，應用於該項業務」。足見萬樺碾米廠被告壬○○○辦理公糧稻米之經收業務，
　　有驗收審核之權，並非單純受行政機關指示，協助處理行政事務之助手。而保管
　　公糧係經收公糧之附屬業務，性質上應整體觀查，認定為公權力之行使，不能任
　　意切割一部份，認屬私法上之委任關係，是辯護意旨所稱：「被告等所為，僅應
　　構成刑法上之業務侵占罪」云云，並非可取。至於被告雖曾聲請向行政院農業委
　  員會函查該合約業務範圍及流程等及是否為一般業務侵占，因上開簽訂契約已規
    定甚明，且屬法院適用法律之職權，原即無須予以調查。經向行政院農業委員會
    函查該合約業務範圍，亦據函覆係依據糧食管理法第四條第三款規定處理，委託
    倉庫並領取各項費用，有該會函在卷可查，足徵被告壬○○○確實係受公務機關
    委託承辦公務，而非所辯之業務上侵占。
(八)、被告壬○○○於偵查已詳細稱：「（誰參與挪用？）因我在外向人借錢無力償還
    ，而別人欠我們錢，雖得到法院判決書亦無法執行，所以才盜賣應急」、「（先
    生知否？）知道，因我先生在外工作，回來時會幫我」等語（偵卷一一一頁），
    且用以掩藏盜賣稻米之鐵架是被告辛○○自行購買鐵材燒製，並分別據被告辛○○、壬○○○二人於調查局訊問時陳明（偵卷第三五頁、第四七頁反面），該鐵
　  架高大超過貨車長度與二倍以上之高度（偵卷第三一頁相片），且搬運稻米掩藏
    ，均顯非被告辛○○或被告壬○○○一人之力所可完成，再查獲當時，僅被告壬○○○一人在場指認（偵卷第三一頁相片），如此之積極證據，均足以證明被告
    壬○○○為共同正犯。且被告辛○○、壬○○○二人為夫妻，二人同財共居，住
    家與穀倉在一起，業據被告辛○○陳明，衡情已難認夫妻倆人之行為各自獨立互
    不相干，而證人即糧管處之庚○○亦證稱：「大部分係被告壬○○○在家；歷次
    去現場稽查，多由被告壬○○○在辦公室，並且帶去穀倉，夫妻總有一個人在場
    ，稽查後由壬○○○取印章蓋，大部分都看到一個工人，辦公室由壬○○○負責
    ，電話由壬○○○接聽，與壬○○○討論契約、檢驗、稻穀檢驗結果，在現場取
    樣稽查時候，辛○○、壬○○○兩人在場機會差不多均等，使用米刺取樣，與負
    責人壬○○○討論，如她不了解，會叫辛○○說明，契約細節都找壬○○○討論
    。壬○○○有送過報表」等情，足見被告辛○○、壬○○○二人係共同處理本件
    契約之各項事務以及公糧稻米稽查情形，是其二人就公糧稻米之狀況顯有共同認
    知，對前揭犯行應有共同犯意聯絡與行為分擔。
(九)、關於辯護意旨所主張之被告二人為自首問題，經查，本件係經政風室查獲後轉由
    調查站偵查，被告壬○○○於被發現時候，並不承認，業經證人即政風室人員甲○○陳明，被告辛○○、壬○○○二人並未主動向有偵查權之司法機關自首，且
    不符合自首要件，法務部調查局桃園縣調查站在被告到案說明之前，已經由政風
    室移請偵查而知悉本案等情，業據法務部調查局桃園縣調查站函覆在卷，而「按
    犯貪污治罪條例（八十五年十月二十三日修正前）第四條至第六條之罪，在偵查
    中自白者，得減輕其刑，同條例第八條後段固定有明文。所謂在偵查中自白，係
    指依刑事訴訟法規定，在具犯罪偵查、證據蒐集等職權之檢察官、司法警察官、
    司法警察及其他有偵查職權之公務員訊問、調查中自白者而言。政風機構依政風
    機構人員設置條例第五條第三款規定：政風機構掌理關於本機關員工貪瀆不法之
    預防、發掘及處理檢舉事項。而政風機構受理檢舉案件，涉有刑責者，移送檢察
    機關或司法調查機關依法處理，政風機構人員設置條例施行細則第六條第三款第
    三目亦定有明文。且全國政風業務之主管機關為法務部；職司犯罪偵查之機關即
    檢察官，對之並無指揮、監督或命令之權，各該機構人員就犯罪偵查亦未規定有
    何權責。是綜合上開相關法規規定，政風機構之職掌，並未包括犯罪之偵查。政
    風機構人員既非有偵查訴追犯罪職權之公務員，則犯貪污罪者縱在政風機構人員
    訪談中供述犯行，仍不得遽依貪污治罪條例（八十五年十月二十三日修正前）第
    八條後段規定減輕其刑（八十七年度台上字第一二五七號判例）」，是被告二人
    之犯行，既經政風室人員發現後，由政風室移請有偵查權之法務部調查局桃園縣
    調查站偵查，即非自首。
(十)、關於辯護意旨所稱之被告辛○○、壬○○○二人所陳矛盾與證人所述不合，而無
    證據能力之問題，經查，「告訴人、證人之陳述有部分前後不符，或相互間有所
　　歧異時，究竟何者為可採，法院仍得本其自由心證予以斟酌，非謂一有不符或矛
  　盾，即應認其全部均為不可採信；尤其關於行為動機、手段及結果等之細節方面
    ，告訴人之指陳，難免故予誇大，證人之證言，有時亦有予渲染之可能；然其基
    本事實之陳述，若果與真實性無礙時，則仍非不得予以採信（七十四年台上字第
    一五九九號）」，查被告壬○○○於調查站、偵查、原審第一次訊問，在未選任
    辯護人之情狀下，均稱係其本人所為，而被告辛○○則稱不知情，但被告辛○○
    、壬○○○二人於原審第二次訊問時，在選任辯護人到場後，隨即更易前詞，改
    由被告辛○○承認係其一人所為，依此可見被告辛○○、壬○○○二人，圖由一
    人擔負刑責之情，是其等二人因此企圖，而為前後不一陳述部分，因為其二人確
    係共犯之證據業經詳述理由於前，自不足為其二人有利認定，至於證人皇鳳碾米
    廠丁○○、明發碾米廠乙○○、興榮碾米廠己○○、盛裕碾米廠丙○○、果林碾
    米廠戊○○等人，分別在法院具結陳述，並詳載取捨理由，所陳即有證據能力，
　　是辯護意旨就此所稱尚有誤會。
(十一)、綜上，被告辛○○、壬○○○等所辯圖由被告辛○○一人承擔刑責而有前後不一
    致陳述之詞，並不足採信，本件係屬被告辛○○、壬○○○二人共謀並共同為之
    ，其二人犯行明確，洵堪認定，應予依法論科。
三、論罪科刑部分：
(一)、萬樺碾米廠即被告壬○○○受北區糧管處委託，辦理公糧稻米之經收，以及收購
　　稻穀價款之代發、保管等業務，依貪污治罪條例第二條後段規定，應依該條例處
　　斷。被告辛○○與被告壬○○○共犯侵占公有財物之罪行，依上開條例第三條規
    定，亦應依該條例處斷。核被告壬○○○、辛○○所為，均係犯貪污治罪條例第
    四條第一項第一款之侵占公有財物罪。被告壬○○○與辛○○謀議共同侵佔公糧
    之稻米，雖由辛○○出面出售，但依據證人丁○○於原審與本院所證：「壬○○○在碾米廠招待客人，在辦公室記帳，現金交給辛○○，他（指辛○○）會請壬○○○算款項是否相符，我有時也交錢給壬○○○」等語（原審審卷第一一三、
    一二四頁），足見被告壬○○○有侵占行為分擔，是其二人有共同犯意聯絡與行
    為分擔，而屬於共同正犯，並非同謀共同正犯（最高法院發回更審要旨參照），
    被告二人多次侵占公有財物之犯行，時間緊接方法相同，且犯同一罪名，顯係基
    於概括之犯意反覆而為之，為連續犯，依刑法第五十六條規定以一罪論，並就法
    定本刑無期徒刑以外部分加重其刑。至被告等雖在偵查自白犯行，且北區糧管處
    已查封被告及保證人財產追償，但被告等並非自動繳出犯罪所得，不符貪污治罪
    條例第八條規定減輕其刑之規定。
(二)、原審予被告壬○○○、辛○○論罪科刑固非無見，惟查：、糧食管理法第三條
　　規定：「本法所稱糧食，係指稻米、小麥、麵粉與經主管機關公告管理之雜糧及
　　米食製品」，該法第四條第二款則規定：「公糧」是指政府所有之糧食。本件原
　　審判決因認定被告等侵占之公糧為稻米，但原判決於主文欄諭知應予追繳、發還
　　之物為「公糧」，究竟該「公糧」為何物？是否為稻米？或為小麥、麵粉、雜糧
　　抑其他米食製品？主文欄未予明確記載，顯有未合。、以自己共同犯罪之意思
　　，事先同謀，而推由其他同謀者實施犯罪之行為者，為同謀共同正犯。原判決事
　　實欄記載被告壬○○○與辛○○謀議共同侵占公糧之稻米，而推由辛○○出面出
　　售等情，亦即認定壬○○○為同謀共同正犯，未分擔實施侵占公糧之犯行。但理
　　由欄又說明壬○○○有行為之分擔，足見其事實之認定與理由說明不盡相符，有
　　判決理由矛盾之違誤。、原判決引用證人丁○○於原審所述證言：「壬○○○
　　在碾米廠招待客人，在辦公室記帳，現金交給辛○○，他（指辛○○）會請壬○○○算款項是否相符，我有時也交錢給壬○○○」（原審卷第一一三頁、一二四
　  頁）為證據，即係認定壬○○○有侵占行為之分擔，此部分理由之說明與原判決
    上開事實之認定（即壬○○○為同謀共同正犯）不符，亦有可議。、貪污治罪
    條例第十條關於犯該條例第四條至第六條之罪者，其所得財物應予追繳、追徵、
    沒收等之規定，於共同犯罪所得之財物，其沒收追徵等均應諭知連帶追繳、追徵
    、沒收。原判決就此未諭知應「連帶」追繳、追徵，亦有疏誤（以上見最高法院
    發回更審要旨）。以上原判決尚有未洽，被告辛○○上訴意旨，認原判決量刑過
    重，就原審適法範圍裁量權之行使為爭執，被告壬○○○上訴意旨，仍執前詞，
    否認犯罪，雖無理由，然原判決既有未洽，即應予撤銷改判。
(三)、爰審酌被告壬○○○僅小學畢業，知識不豐，因其積欠鉅額債務及夫妻之情，隨
　　同其夫犯罪，終致釀成大錯，科以法定最輕本刑有期徒刑十年，猶嫌過重，自屬
　　情輕而法重，情狀尚可憫恕，爰依刑法第五十九條規定減輕其刑，並先加後減之
　　。同時審酌被告壬○○○並無不良素行，被告辛○○因偽造文書案件，在緩刑期
　　中，有被告全國前案紀錄表在卷可稽，及被告等犯罪之動機、手段，及犯後之態
　　度、共計侵占公糧稻米一百一十二萬三千五百四十一公斤，迄今未賠償等一切情
　  狀，分別量處被告辛○○有期徒刑拾壹年，並宣告褫奪公權伍年，被告壬○○○
    有期徒刑陸年，褫奪公權肆年。被告等犯罪所得財物侵占所得公糧稻米壹佰壹拾
　　貳萬仟伍佰肆拾壹公斤，依貪污治罪條例第十條第一項、第二項，關於犯該條
  　例第四條至第六條之罪者，其所得財物應予追繳、追徵、沒收等之規定，於共同
    犯罪所得之財物，其沒收追徵等均應諭知連帶追繳、追徵、沒收（最高法院發回
    更審要旨參照），應諭知應予連帶追繳，發還被害人行政院農業委員會北區糧食
    管理處，如全部或一部無法追繳時，應追徵其價額，或以其財產抵償之。
據上論斷，應依刑事訴訟法第三百六十九條第一項前段、第三百六十四條、第二百九
十九條第一項前段，貪污治罪條例第二條、第三條、第四條第一項第一款、第十條第
一項、第二項、第十七條、第十九條，刑法第十一條前段、第二十八條、第五十六條
、第五十九條、第三十七條第二項，判決如主文。
本案經檢察官朱家崎到庭執行職務。
中　　　華　　　民　　　國　　九十三　　年　　　九　　　月　　　十五　　日
                            臺灣高等法院刑事第七庭
                                審判長法  官　吳 啟 民
                                      法  官　林 瑞 斌
                                      法  官　施 俊 堯
右正本證明與原本無異。
如不服本判決，應於收受送達後十日內向本院提出上訴書狀，其未敘述上訴之理由者
並得於提起上訴後十日內向本院補提理由書（均須按他造當事人之人數附繕本）。
                                      書記官  陳 彥 蕖
中　　　華　　　民　　　國　　九十三　　年　　　九　　　月　　　十五　　日
附錄：本案論罪科刑法條全文
貪污治罪條例第四條第一項第一款
有下列行為之一者，處無期徒刑或十年以上有期徒刑，得併科新台幣一億元以下罰金
：
一  竊取或侵占公用或公有器材、財物者。
